臺灣高雄地方法院民事判決
111年度訴字第568號
原      告  高雄銀行股份有限公司

法定代理人  陳勇勝  
訴訟代理人  蔡佳彤  
被      告  蘇立軒  

上列當事人間請求清償借款事件，本院於民國111年6月23日言詞
辯論終結，判決如下：
    主  文
被告應給付原告新臺幣玖拾壹萬玖仟參佰肆拾伍元，及如附表所
示之利息及違約金。
原告其餘之訴駁回。
訴訟費用由被告負擔。
    事實及理由
一、原告主張：被告於民國110年8月25日向原告借款2筆，並簽
    訂放款借據2份，金額合計新臺幣（下同）100萬元，借款期
    間5年，分60期，依年金法按月攤還本息。詎被告於111年2
    月25日起即未依約繳款不為清償，經原告催繳未果，被告尚
    欠本金91萬9,345元，及自111年1月25日起至清償日止，按
    年息1.42％計算之利息，暨自111年2月25日起至清償日止，
    逾期在6個月以內者，依上開利率10％，逾期超過6個月以上
    者，依上開利率20％計算之違約金。為此，爰依消費借貸之
    法律關係提起本訴。並聲明：被告應給付原告91萬9,345元
    ，及自111年1月25日起至清償日止，按年息1.42%計算之利
    息，暨自111年2月25日起至清償日止逾期在6個月以内者，
    依上開利率10%，逾期超過6個月以上者，依上開利率20%計
    算之違約金。
二、被告則以：伊確實有積欠原告請求之款項，但目前經濟狀況
    不佳，希望還款方式能通融，另請求酌減違約金等語資為抗
    辯。
三、本院得心證之理由：
　㈠按稱消費借貸者，謂當事人一方移轉金錢或其他代替物之所
    有權於他方，而約定他方以種類、品質、數量相同之物返還
    之契約；借用人應於約定期限內，返還與借用物種類、品質
    、數量相同之物。遲延之債務，以支付金錢為標的者，債權
    人得請求依法定利率計算之遲延利息，但約定利率較高者，
    仍從其約定利息，民法第474 條第1 項、第478 條前段、第
    233條第1項分別定有明文。原告主張之事實，業據其提出與
    所述相符之放款客戶授信明細查詢單、放款借據、約定書等
    件影本為證（本院卷第13至22頁），核與其所述情節相符，
    且被告對於原告主張之事實與金額均不爭執（本院卷第34頁
    ），是原告主張之事實，堪信為真實。
　㈡次按，約定之違約金過高者，法院得減至相當之數額，民法
    第252條定有明文。至於是否相當，即須依一般客觀事實，
    社會經濟狀況及當事人所受損害情形，以為斟酌之標準。約
    定之違約金苟有過高情事，法院即得依此規定核減至相當之
    數額，並無應待至債權人請求給付後始得核減之限制。此項
    核減，法院得以職權為之，亦得由債務人訴請法院核減。本
    院審酌原告因被告遲延清償所受積極損害、所失利益，而銀
    行本係就貸放款中收取利息以獲利，或就借款返還後再轉借
    他人獲取利息收入或轉作他項投資之收益，然近年來國內貨
    幣市場之利率已大幅調降，本件原告已請求按年息1.42％計
    算之利息，就被告遲延給付部分，已有損害填補，現適逢CO
    VID-19疫情蔓延、加上美國升息、俄烏戰爭等因素，通膨不
    斷升溫，使國內經濟飽受衝擊，其再就本息增加請求違約金
    ，違約金顯然偏高，殊非公允，故本院認原告所得請求之違
    約金部分，應酌減為1元為適當。
四、綜上所述，原告依消費借貸法律關係，請求被告給付如主文
    第1項所示部分，為有理由，應予准許，至原告逾此部分之
    違約金請求，為無理由，應予駁回。
五、本件事證已臻明確，兩造其餘攻擊防禦方法，經本院審酌後
    認均不足以影響判決之結果，爰不另贅論，附此敘明。　　
六、訴訟費用負擔之依據：民事訴訟法第79條。
中　　華　　民　　國　　111 　年　　7 　　月　　14　　日
                          民事第五庭  法  官  呂俊杰

以上正本係照原本作成。
如對本判決上訴，須於判決送達後20日內向本院提出上訴狀。如
委任律師提起上訴者，應一併繳納上訴審裁判費。
中　　華　　民　　國　　111 　年　　7 　　月　　14　　日
                                      書記官  洪王俞萍
附表：
編號 本金（新臺幣） 利息計算期間 利息（年息％） 違約金（新臺幣）  1 91萬9,345元 自民國111年1月25日起至清償日止 1.42 1元